臺灣臺北地方法院民事判決　　　　　　　 94年度仲訴字第8號
　　原　　　告　台灣省自來水股份有限公司
　　法定代理人　甲○○
　　訴訟代理人　劉北元律師
　　被　　　告　榮民工程股份有限公司
　　法定代理人　乙○○
　　訴訟代理人　黃虹霞律師
上開當事人間請求撤銷仲裁判斷事件，本院於中華民國94年10月
26日言詞辯論終結，判決如下：
    主      文
原告之訴駁回。
訴訟費用由原告負擔。
    事實及理由
一、原告起訴主張：
  (一)原告於民國94年5月27日收受中華民國仲裁協會93年仲聲信
    字第114號仲裁判斷書，依仲裁法第41條第2項規定，於30
    日之不變期間內提起撤銷仲裁判斷之訴。
  (二)系爭仲裁判斷有仲裁法第40條第1項第4款所定「仲裁庭之組
    成或仲裁程序，違反仲裁協議或法律規定」之情形，其理由
    如下：
    (1)兩造間之契約屬製造物供給契約，為買賣與承攬之混合契
      約，關於工作物財產權之移轉，適用買賣之規定，關於工
      作物之完成，則適用承攬之規定。
    (2)原告向被告訂製之脫水機已於85年2月間進場，由原告儲
      放在其管領之倉庫中，故原告已取得脫水機之所有權；原
      告拒絕付款，係因被告尚未依約完成工作。系爭仲裁判斷
      認原告已自承脫水機僅係暫放原告處所，殊屬誤會。
    (3)仲裁庭縱然不依法律為判斷，亦不得違背公共秩序或善良
      風俗或法律之強制規定。原告已給付被告因採購脫水機所
      生之損失，故被告之損害已彌平，若被告再擁有脫水機之
      所有權，則超出其履行契約可獲之利益，顯非適當，有違
      公共秩序及善良風俗，亦違反民法上損害賠償之基本原理
      。
    爰聲明：中華民國仲裁協會93年仲聲信字第114號仲裁判斷
    應予撒銷。
二、被告則答辯稱：
  (一)仲裁法第40條第1項第4款所定「仲裁庭之組成或仲裁程序，
    違反仲裁協議或法律規定」之情形，僅限於仲裁庭之組成或
    仲裁程序之事項，不及於實體事項，亦即仲裁判斷所持之法
    律見解是否妥適，仲裁判斷之實體內容是否合法、妥適，係
    仲裁人之仲裁權限，法院應予以尊重，此觀諸最高法院93年
    台上字第1690號判決意旨甚明。
  (二)系爭仲裁判斷已詳敘理由，認被告得請求返還脫水機；原告
    起訴內容與其於仲裁庭之主張相同，系爭仲裁判斷亦詳敘其
    不足採之理由。故系爭仲裁判斷完全適法，絕無原告所謂違
    反公共秩序或善良風俗等問題。且原告所指摘之事項，均涉
    及系爭仲裁判斷所持法律見解是否妥適或仲裁判斷之實體內
    容是否合法、妥適，非關仲裁庭之組成或仲裁程序，其訴顯
    無理由。
    爰聲明：原告之訴駁回。
三、按撤銷仲裁判斷之訴，非就原仲裁判斷認定事實、適用法規
    是否妥當，再為審判，法院僅得就原仲裁判斷有無仲裁法第
    40條第1項各款所列情形，加以審查。依仲裁法第40條第1項
    第4款之規定，仲裁庭之組成或仲裁程序，違反仲裁協議或
    法律規定者，當事人固得對於他方提起撤銷仲裁判斷之訴。
    惟所謂「仲裁庭之組成或仲裁程序，違反仲裁協議或法律規
    定」，均限於仲裁庭之組成或仲裁程序事項，不及於仲裁判
    斷所持之法律見解是否妥適，或仲裁判斷之實體內容是否合
    法、妥適等事項（最高法院93年台上字第1690號判決意旨可
    資參照）。原告起訴請求撤銷仲裁判斷之法律依據雖係「仲
    裁庭之組成或仲裁程序，違反仲裁協議或法律規定」，然其
    事實上之陳述卻係主張：系爭仲裁判斷認定之事實有誤，仲
    裁判斷之實體內容違背公共秩序、善良風俗及民法上損害賠
    償之基本原理等情，均不屬於仲裁庭之組成或仲裁程序事項
    。故原告之請求並無理由，應予駁回。
四、本件事證業已明確，兩造其餘主張陳述及所提之證據，經本
    院審酌後，認均不足以影響本判決之結果，均毋庸再予論述
    ，附此敘明。
五、據上論結，原告之訴為無理由，依民事訴訟法第78條，判決
    如主文。
中　　華　　民　　國　　94　　年　　10　　月　　31 　日
                        臺灣臺北地方法院民事第四庭
                                  法  官  林玲玉
以上正本係照原本作成。
如對本判決上訴，須於判決送達後20日內向本院提出上訴狀。
中　　華　　民　　國　　94　　年　　10　　月　　31 　日
                                  書記官  江虹儀
